臺灣士林地方法院行政訴訟判決　
111年度交字第54號
原      告  林隆瑋  

被      告  臺北市交通事件裁決所

代  表  人  蘇福智  
訴訟代理人  黃郁軒  
上列當事人間交通裁決事件，原告不服被告中華民國111年1月22
日北市裁催字第22-A00ZYB448號裁決，提起行政訴訟，本院判決
如下：
　　主      文
原告之訴駁回。
訴訟費用新臺幣參佰元由原告負擔。　　　　
    事實及理由
壹、程序事項：
　　本件原告因不服被告於民國111年1月22日以北市裁催字第22
    -A00ZYB448號違反道路交通管理事件裁決書（下稱原處分）
    ，裁處其罰鍰新臺幣（下同）3萬元，吊扣駕駛執照24個月
    ，並應參加道路交通安全講習，提起行政訴訟，依行政訴訟
    法第237條之1規定，應適用交通裁決事件訴訟程序，本院並
    依同法第237條之7規定，爰不經言詞辯論，逕為判決。
貳、實體事項：
一、爭訟概要：
　　臺北市政府警察局大安分局（下稱舉發機關）員警認原告於
    111年1月22日0時10分許，駕駛訴外人雲岳國際股份有限公
    司所有車牌號碼000-0000號自用小客車（下稱系爭汽車），
    在臺北市○○區○○○路00巷00號前，有「汽機車駕駛人酒精濃
    度超過規定標準【0.15-0.25（未含）】」之違規事實，而
    於同日填製臺北市政府警察局掌電字第A00ZYB448號舉發違
    反道路交通管理事件通知單（下稱舉發通知單）當場舉發原
    告，並記載應到案日期為111年2月21日前。原告於111年1月
    22日向被告申請開立裁決書，被告乃於同日作成原處分，依
    道路交通管理處罰條例第35條第1項第1款、第24條第1項第2
    款等規定，裁處原告罰鍰3萬元，吊扣駕駛執照24個月，並
    應參加道路交通安全講習（處罰主文第2項限期繳送駕駛執
    照，逾期不繳送者，吊扣期間加倍處分，仍不依期限繳送駕
    駛執照，吊銷並逕行註銷駕駛執照，一年內不得考領之處分
    ，業經被告自行撤銷，見本院卷第39、54頁）。原告不服，
    遂提起本件行政訴訟。
二、原告起訴主張：
　㈠伊於案發當日參加完公司尾牙活動，用餐時僅有吃高濃度巧
    克力蛋糕、薑母鴨，並無飲酒，嗣行經市民大道下交流道，
    送朋友同事返家，行駛過程中與同車友人同飲一瓶手搖飲品
    ，後遇員警攔查酒測數值為0.15mg/L，伊沒有刻意繞過攔檢
    點。伊無酒駕前科，且駕駛汽車違規甚少，又案發當日伊之
    一切行為未嚴重危害交通安全、秩序，且情節皆輕微又無超
    過酒精濃度規定標準值0.02mg/L，配合酒測，並多次提問酒
    測之標準細節。伊係當日同車人中唯一無飲酒，僅所食餐點
    疑似含有發酵食物。駕駛汽機車為伊之職能工作必備技能，
    伊絕對不可能刻意飲酒知法犯法，望撤銷原處分，確保工作
    等語。
　㈡並聲明：原處分撤銷。
三、被告答辯略以：
　㈠案據舉發機關查復略以，本案係舉發機關員警於臺北市市民
    大道（西往東方向）與光復南路口執行111年1月21日21時至
    翌日1時局辦酒測勤務，於當日（21日）23時37分發現系爭
    汽車駕駛人有規避路檢點情事，於員警攔查後，對原告實施
    酒測，酒測值為0.15mg/L。經審視相關錄影蒐證資料，現場
    員警實施酒測過程符合規定，原告於違規時、地，「吐氣酒
    精濃度達0.15以上未滿0.25mg/L禁止駕駛」，依法舉發尚無
    違誤。本案原告自承食用含酒精食品且對舉發過程及酒測值
    並不爭執，原告係主張無酒駕前科、酒精濃度超過規定之標
    準值未逾每公升0.02毫克，食用發酵食物、駕駛汽機車為原
    告職能工作不可能刻意飲酒云云，查舉發機關員警李奎泓職
    務報告，員警係執行擴大取締酒測勤務，經通報見系爭汽車
    遇路檢點而轉進光復南路72巷23弄後再轉往光復南路96巷，
    規避路檢點情事，經攔查對原告實施酒測。員警認原告酒後
    駕車違規事實明確，且迴避攔檢之行為顯不可取，應予以開
    單舉發，而非適用違反道路交通管理事件統一裁罰基準及處
    理細則第12條第1項第12款規定予以勸導，另依違反道路交
    通管理事件統一裁罰基準及處理細則第12條第3項規定，原
    告違規情節經現場員警審酌後無勸導之適用，是舉發機關依
    法舉發並無違誤；原告所陳理由皆非阻卻違法之事由，故原
    告主張並不可採。綜上，原告之訴為無理由，請依法駁回原
    告之訴，以維法紀。
　㈡並聲明：原告之訴駁回。
四、本院之判斷：
　㈠按「汽機車駕駛人，駕駛汽機車經測試檢定有下列情形之一
    ，機車駕駛人處新臺幣一萬五千元以上九萬元以下罰鍰，汽
    車駕駛人處新臺幣三萬元以上十二萬元以下罰鍰，並均當場
    移置保管該汽機車及吊扣其駕駛執照一年至二年；附載未滿
    十二歲兒童或因而肇事致人受傷者，並吊扣其駕駛執照二年
    至四年；致人重傷或死亡者，吊銷其駕駛執照，並不得再考
    領：一、酒精濃度超過規定標準。二、吸食毒品、迷幻藥、
    麻醉藥品及其相類似之管制藥品。」、「汽車駕駛人，有下
    列情形之一者，應接受道路交通安全講習：…二、有第三十
    五條第一項規定之情形。…」，道路交通管理處罰條例第35
    條第1項第1款、第24條第1項第2款分別定有明文。又按「汽
    車駕駛人有下列情形之一者，不得駕車：…二、飲用酒類或
    其他類似物後其吐氣所含酒精濃度達每公升零點一五毫克或
    血液中酒精濃度達百分之零點零三以上。…」，道路交通管
    理處罰條例第92條第1項授權訂定之道路交通安全規則第114
    條第2款亦有明文。
　㈡經查，原告駕駛系爭汽車，於上揭時、地，有「汽機車駕駛
    人酒精濃度超過規定標準【0.15-0.25（未含）】」等情，
    有舉發通知單、舉發機關111年2月23日北市警安分交字第11
    13034417號函暨所附酒測值列印單（案號為45，測得結果為
    0.15mg/L）、111年1月22日酒駕違規執法過程譯文、舉發機
    關交通分隊交通案件答辯報告表、臺北市政府警察局吐氣酒
    精濃度檢測程序暨拒測法律效果確認單、財團法人台灣商品
    檢測驗證中心110年10月19日呼氣酒精分析儀檢定合格證書
    （檢定日期為110年10月19日，有效期限至111年10月31日，
    本案於有效期限內）、臺北市政府警察局交通警察大隊大安
    分隊68人勤務分配表、駕駛人基本資料、汽車車籍查詢資料
    、舉發機關111年5月12日北市警安分交字第1113043041號函
    暨所附111年1月21日簽、舉發機關111年1月21日起執行酒測
    路檢勤務設置地點一覽表、110年2月3日簽、舉發機關交通
    分隊交通案件答辯報告表、舉發機關111年5月13日北市警安
    分交字第1113043255號函暨所附111年1月21日簽核、舉發機
    關111年1月21日起執行酒測路檢勤務設置地點一覽表、110
    年2月3日簽核、舉發機關交通分隊交通案件答辯報告表、Go
    ogle地圖等件附卷可稽（見本院卷第50、60-88、112-120、
    124-138頁），並經本院勘驗採證影像，有勘驗筆錄及勘驗
    報告在卷可證（見本院卷第245-307、146-240頁）。
　㈢原告雖主張：伊當天用餐有吃高濃度巧克力蛋糕、薑母鴨，
    並無飲酒，所食餐點疑似含有發酵食物，後遇員警攔查酒測
    值為0.15mg/L，伊沒有刻意繞過攔檢點，配合酒測，伊無酒
    駕前科，違規甚少，且當日未嚴重危害交通安全、秩序，情
    節皆輕微又未超過酒精濃度規定標準值0.02mg/L，駕駛汽機
    車為伊之工作必備技能，伊絕對不可能刻意飲酒知法犯法等
    語。經查：
　⒈原告於本件當庭勘驗採證光碟期間，陳稱：伊酒測值為0.14
    ，伊手機有相關佐證等語（見本院卷第307頁），然本件原
    告酒測值為0.15mg/L，有酒測值列印單在卷可按（見本院卷
    第62頁），原告所述，顯非事實，其所言已難認可採。
　⒉又違反道路交通管理事件統一裁罰基準及處理細則第19條之2
    第1項第2款規定：「對汽車駕駛人實施本條例第三十五條第
    一項第一款測試之檢定時，應以酒精測試儀器檢測且實施檢
    測過程應全程連續錄影，並依下列程序處理：…二、詢問受
    測者飲用酒類或其他類似物結束時間，其距檢測時已達十五
    分鐘以上者，即予檢測。但遇有受測者不告知該結束時間或
    距該結束時間未達十五分鐘者，告知其可於漱口或距該結束
    時間達十五分鐘後進行檢測；有請求漱口者，提供漱口。…
    」，該規定係為避免飲酒或服用其他含酒精成分物品、食品
    後，殘留於口腔之酒精濃度過高，影響酒測之正確性，以「
    漱口後」或「飲用酒類結束時間達15分鐘」為進行酒測前之
    必要程序，而依勘驗結果，本件原告駕駛系爭汽車為警攔停
    之時間為111年1月21日11時34分許（見本院卷第152頁），
    進行酒測之時間為翌日（22日）0時10分許（見本院卷第193
    頁），期間業已經過36分，超過上開規定之15分鐘，且員警
    亦有提供其漱口（見本院卷第190頁），依上開說明，縱原
    告所述其有食用含有發酵食物屬實，應不會影響酒測之正確
    性，原告主張其當天用餐有吃高濃度巧克力蛋糕、薑母鴨，
    所食餐點疑似含有發酵食物，影響酒測值等語，無從採憑。
　⒊再按「行為人有下列情形之一，而未嚴重危害交通安全、秩
    序，且情節輕微，以不舉發為適當者，交通勤務警察或依法
    令執行交通稽查任務人員得對其施以勸導，免予舉發：…十
    二、駕駛汽車或慢車經測試檢定，其吐氣所含酒精濃度超過
    規定之標準值未逾每公升零點零二毫克。…」，違反道路交
    通管理事件統一裁罰基準及處理細則第12條第1項第12款定
    有明文。上開規定係賦予員警執行交通違規稽查勤務時，得
    就個案之情節以為裁量，並非謂駕駛人吐氣所含酒精濃度超
    過規定標準值未逾0.02mg/L即不予舉發。而本件舉發員警陳
    稱：伊於111年1月21日21時至翌日1時於市民大道西往東方
    向與光復南路口擔服局辦擴大取締酒測勤務，約於1月21日2
    3時37分許，經同往同仁無線電通報有車輛見路檢點而轉進
    光復南路72巷23弄後再轉往光復南路96巷，疑有規避路檢點
    之可疑情事，經過濾攔查，駕駛系爭汽車之原告，施以酒精
    檢知器初步驗有酒精反應。爾後原告經告知酒駕處罰之相關
    規定後，表明其要前往上洗手間，並不斷於服用何食品等言
    語上字字句句斟酌拖延，又不斷打電話中斷期間之對談等方
    式拉長時間，亦再要求飲用更多礦泉水，顯有消極拖延之情
    事，經職與同仁不斷勸導下，終於約在攔查半小時許後始配
    合施以酒測，吐氣酒精濃度達0.15mg/L，達違規標準，伊予
    以開單告發，於確立超標後，原告仍不斷於言語間一再希望
    有所轉圜餘地，並且希望再度重新酒測云云。伊認為，酒駕
    之行為危害交通安全及人民安全財產甚深，原告酒後駕車之
    行為違規事實明確，且其迴避攔檢之行為不可取，應予以開
    單舉發，而非適用違反道路交通管理事件統一裁罰基準及處
    理細則第12條第1項第12款予以勸導等語，有舉發機關交通
    分隊交通案件答辯報告表存卷供參（見本院卷第76頁）。經
    查，舉發員警所述原告經攔查後，表明要上洗手間、期間不
    斷斟酌服用何食品、又打電話與友人交談，約在攔查半小時
    後始配合酒測，核與勘驗結果大致相符（見本院卷第161-16
    2、169、171、178-182頁），是舉發員警上開陳述應可採憑
    ，則員警考量道路交通管理處罰條例第35條為遏止汽機車駕
    駛人心存僥倖及酒後違規駕車不當行為，維護公共安全及交
    通秩序等重大公益目的之立法意旨，及飲酒後血液中酒精濃
    度影響駕駛人之注意力，並可能使其判斷力變差、反應時間
    變慢，而原告駕駛系爭汽車規避路檢點，經攔查半小時後始
    接受酒測，認其情節非屬輕微，而依法舉發，其舉發之手段
    正當、合法，並符合行政目的，尚無證據證明舉發機關之裁
    量有何違法之處。原告主張其情節輕微且未超過酒精濃度規
    定標準值0.02mg/L免予舉發等語，亦非可採。
五、綜上所述，原告駕駛系爭汽車於前揭時、地，確有「汽機車
    駕駛人酒精濃度超過規定標準【0.15-0.25（未含）】」之
    違規事實，舉發機關據以製單舉發，被告並依道路交通管理
    處罰條例第35條第1項第1款、第24條第1項第2款、違反道路
    交通管理事件統一裁罰基準及處理細則及違反道路交通管理
    事件統一裁罰基準表之規定，裁處原告罰鍰3萬元，吊扣駕
    駛執照24個月，並應參加道路交通安全講習，核無違誤。是
    原告訴請撤銷原處分，為無理由，應予駁回。
六、本件判決基礎已臻明確，兩造其餘之攻擊防禦方法經本院斟
    酌後，核與判決不生影響，無一一論述之必要，併予敘明。
七、本件第一審裁判費為300元，應由原告負擔，爰確定第一審
    訴訟費用額如主文第2項所示。
八、據上論結，本件原告之訴為無理由，依行政訴訟法第237條
    之7、第237條之8第1項、第98條第1項前段，判決如主文。
中　　華　　民　　國　　111 　年　　8 　　月　　29　　日
　　　　　　　　　行政訴訟庭　法　官　林宜靜
以上為正本係照原本作成。
如不服本判決，應於判決送達後20日內，向本院提出上訴狀並表
明上訴理由（原判決所違背之法令及其具體內容或依訴訟資料可
認為原判決有違背法令之具體事實），其未載明上訴理由者，應
於提出上訴後20日內向本院補提理由書（上訴狀及上訴理由書均
須按他造人數附繕本，如未按期補提上訴理由書，則逕予駁回上
訴），並應繳納上訴裁判費新臺幣750元。
中　　華　　民　　國　　111 　年　　8 　　月　　29　　日
                              書記官  朱亮彰